臺灣高等法院臺中分院刑事裁定　
110年度毒抗字第1120號
抗  告  人  
即  被  告  游雅晴


上列抗告人即被告因違反毒品危害防制條例案件，經檢察官聲請
觀察、勒戒，不服臺灣臺中地方法院110年度毒聲字第1050號中
華民國110年8月25日裁定（偵查案號：臺灣臺中地方檢察署110
年度毒偵字第1287號；聲請案號：110年度聲觀字第874號），提
起抗告，本院裁定如下：
    主  文
抗告駁回。
    理  由
一、抗告意旨略以：抗告人即被告游雅晴（下稱抗告人）本次於
    民國109年11月29日施用第二級毒品，距抗告人109年4月22
    日完成戒癮治療尚未滿3年，應依毒品危害防制條例第23條
    第2項規定之相同法理，逕行追訴，而無重行觀察、勒戒或
    強制戒治之必要，原裁定既有違誤，爰請求將原裁定撤銷等
    語。
二、按「初犯」及「3年後再犯」施用第一、二級毒品者，檢察
    官應聲請法院裁定，令被告入勒戒處所觀察、勒戒，其期間
    不得逾2月，毒品危害防制條例第20條第1項、第3項定有明
    文。次按，修正後毒品危害防制條例對於施用毒品者之思維
    ，已擺脫以往側重於「犯人」身分之處罰，著重其為病患之
    特質，因此放寬觀察、勒戒或強制戒治制度之適用時機，以
    協助施用者戒除毒癮，復基於憲法應保障人民之生存權，及
    根據每個國民生存照顧需要提供基本給付之理念，對於經監
    獄監禁處遇後仍再犯之施用毒品者，更應恢復以機構內、外
    之治療協助其戒除毒癮，是以修正後毒品危害防制條例第20
    條第3項所謂「3年後再犯」，只要本次再犯（不論修正施行
    前、後）距最近1次觀察、勒戒或強制戒治執行完畢釋放，
    已逾3年者，即該當之，不因其間有無犯施用毒品罪經起訴
    、判刑或執行而受影響。亦即對於戒除毒癮不易者，唯有以
    機構內、外處遇及刑事制裁等方式交替運用，以期能控制或
    改善其至完全戒除毒癮。則被告縱為屢犯施用毒品罪之成癮
    慣犯，其間復曾因施用毒品罪，經起訴、判刑或執行，只要
    本次再犯施用毒品罪距其最近1次觀察、勒戒或強制戒治執
    行完畢釋放後，已逾3年者，既仍有修正後毒品危害防制條
    例第20條第3項規定之適用，依舉重明輕之法理，倘僅經檢
    察官為附命完成戒癮治療之緩起訴處分（下稱「附命緩起訴
    」）而非起訴、判刑，不論有無完成戒癮治療，其再犯更有
    適用同條例第20條第3項規定，施以「觀察、勒戒或強制戒
    治」之必要（最高法院110年度台上字第2096號判決意旨參
    照）。而所謂觀察、勒戒，係導入療程觀念，對被告將來之
    危險所為預防、矯治措施，目的在戒除被告施用毒品之身癮
    及心癮，以達教化與治療之目的，性質上屬強制規定。除檢
    察官審酌個案情形，依同條例第24條第1項為附條件之緩起
    訴處分，可排除觀察、勒戒外，凡經檢察官聲請法院裁定將
    被告送勒戒處所觀察、勒戒，法院僅就其聲請是否適法或顯
    然不當而為裁定，並無斟酌另為其他處遇之餘地。且法院原
    則上應尊重檢察官職權之行使，為有限之低密度審查，除檢
    察官之判斷有違背法令、事實認定有誤或其裁量有重大明顯
    瑕疵外，尚不得任意指為違法。
三、經查：
  ㈠抗告人基於施用第二級毒品甲基安非他命之犯意，於民國109
    年11月29日13時許，在臺中市○○區○○街00巷00弄00號住處，
    以將甲基安非他命置於錫箔紙上點火燒烤後吸食其煙霧之方
    式，施用第二級毒品甲基安非他命1次。嗣經臺灣臺中地方
    檢察署觀護人室通知抗告人於109年12月2日9時52分到署採
    尿送驗，結果呈安非他命與甲基安非他命陽性反應等情，業
    據抗告人於警詢及偵查中坦承不諱，並有臺灣臺中地方檢察
    署施用毒品尿液檢體監管紀錄表、台灣檢驗科技股份有限公
    司109年12月9日濫用藥物檢驗報告影本在卷可憑（見毒偵卷
    第29至第31頁），足徵抗告人之自白與事實相符，其施用第
    二級毒品之事實，堪以認定。
  ㈡抗告人前因施用毒品案件，經臺灣臺中地方法院以99年度毒
    聲字第477號裁定送觀察、勒戒後，認無繼續施用毒品之傾
    向，於99年9月8日執行完畢釋放出所；又因施用第二級毒品
    案件，經臺灣臺中地方檢察署檢察官於108年4月23日以108
    年度毒偵字第269號為附命完成戒癮治療之緩起訴處分確定
    ，緩起訴期間自108年4月23日至110年4月22日，抗告人完成
    緩起訴所命令之戒癮治療，並於109年4月22日經註記「履行
    完成結案」等情，有臺灣高等法院被告前案紀錄表在卷可稽
    。抗告人雖以前詞提起抗告，然依上開最高法院110年度台
    上字第2096號判決意旨，縱本件抗告人完成附命緩起訴處分
    期滿未經撤銷，於毒品危害防制條例修正後，已不得再視為
    事實上已接受等同「觀察、勒戒或強制戒治」之處遇執行完
    畢。是以抗告人本次再犯施用第二級毒品之行為時（109年1
    1月29日），距最近1次觀察、勒戒執行完畢釋放之日（即99
    年9月8日）觀之，已逾3年。檢察官審酌後以抗告人之自白
    及前揭濫用藥物檢驗報告之檢驗結果，向原審聲請對抗告人
    裁定送觀察、勒戒，此乃檢察官職權之行使，程序亦無違法
    或不當之處，原審依檢察官之聲請，裁定被告應送勒戒處所
    觀察、勒戒，於法自無不合。　
四、綜上所述，原審認抗告人施用第二級毒品之犯行明確，依毒
    品危害防制條例第20條第3項、第1項規定之規定，准許檢察
    官之聲請，裁定被告應入勒戒處所施以觀察、勒戒，核其認
    事用法均無違誤。抗告人仍執前詞指摘原審裁定不當，提起
    抗告，為無理由，應予駁回。
據上論斷，應依刑事訴訟法第412條，裁定如主文。 
中　　華　　民　　國　　110 　年　　9 　　月　　23　　日
       　　 刑事第三庭    審判長法　官  楊  真  明
　　　　　　　　　　　　　　    法　官  邱  顯  祥
　　　　　　　　　　　　　　　  法　官  李  明  鴻
以上正本證明與原本無異。                          
不得再抗告。                                        
                                書記官  陳  慈  傳
　　　　　　　　　　　　　　　 
中　　華　　民　　國　　110 　年　　9 　　月　　24　　日